【裁判字號】    90,上更(一),116
【裁判日期】    900626
【裁判案由】    毒品危害防制條例
【裁判全文】
臺灣高等法院臺中分院刑事判決               民國九十年度上更(一)字第一一六號
      上  訴  人  臺灣南投地方法院檢察署檢察官
      被      告  丙○○
      選任辯護人  賴思達
右上訴人因被告毒品危害防制條例案，不服臺灣南投地方法院中華民國八十九年九月
二十五日第一審判決（八十九年度訴字第四四號，起訴案號：臺灣南投地方法院檢察
署八十八年度偵字第四九五一號），提起上訴，經判決後，由最高法院發回，本院判
決如左：
      主    文
上訴駁回。
      理    由
一、公訴意旨略以：被告丙○○基於意圖營利之概括犯意，自民國（以下同）八十七
    年五月間某日起，至八十八年十月十九日止，連續在南投縣名間鄉赤水村與彰化
    縣田中鎮交界處，以將第一級毒品海洛因每半錢新台幣（下同）一萬元之價格，
    及第二級毒品安非他命每錢五千元之價格，先後三次販賣予乙○○，以此方式，
    圖得不法利益。嗣於八十八年十一月四日十七時許，被告在南投縣南投市○○路
    ○段八六０號旁為警查獲，並扣得海洛因十七小包（淨重七‧六公克）、安非他
    命一包（淨重二‧九四公克）及分裝袋三十個，因認被告涉有違反毒品危害防制
    條例第四條第一項之販賣第一級毒品罪嫌及同條第二項販賣第二級毒品罪嫌云云
    。
二、按犯罪事實應依證據認定之，無證據不得推定其犯罪事實；又不能證明被告犯罪
    或其行為不罰者，應諭知無罪之判決，此分別為刑事訴訟法第一百五十四條、第
    三百零一條所明定。又認定犯罪事實所憑之證據，雖不以直接證據為限，間接證
    據亦包括在內；然而無論直接或間接證據，其為訴訟上之證明，須於通常一般人
    均不致有所懷疑，而得確信其為真實之程度者，始得據為有罪之認定，倘其證明
    尚未達到此一程度，而有合理之懷疑存在時，自應為無罪之認定，最高法院七十
    六年度臺上字第四九八六號判例闡釋甚明。
三、訊據被告丙○○堅決否認有檢察官所指之犯行，辯稱：查獲之海洛因與安非他命
    係供自己吸食，不是販賣；伊從未販賣海洛因及安非他命予乙○○等語。按公訴
    人認被告涉有販賣毒品犯行，無非以證人乙○○之證言及扣案之海洛因、安非他
    命與分裝袋為其依據。但查：
（一）本案之證人乙○○係於八十八年十月十九日為警查獲，其於同日十三時三十五
      分許，在南投縣警察局中興分局刑事組應訊製作筆錄時，供稱：伊於早上十點
      多，在田中赤水紅綠燈下，向丙○○買海洛因半錢重，價值一萬元，安非他命
      二錢重，價值七千元；伊係打丙○○之行動電話0000－000000號與
      他聯絡；伊曾向丙○○買過二、三次；約四、五天前某日下午十五時許，在南
      雲醫院上去那個停車場，也買了一萬七千元的海洛因與安非他命，海洛因半錢
      重，安非他命一錢半重等語。但乙○○於同日即八十八年十月十九日十七時三
      十分許，第二次製作筆錄時，卻供稱：伊向丙○○買了十幾次毒品，大部分都
      向丙○○買一錢或半錢重，一錢重的安非他命四千元；有時朋友叫伊幫忙向丙
      ○○買海洛因，每次拿半錢，價值是八千元至一萬元；伊都是打丙○○之行動
      電話0000－000000號與他聯絡，他會指定地點要伊在那邊等，每次
      交易的地點都不一樣等語（見臺灣南投地方法院檢察署八十九年偵字第五五一
      號偵查卷所附之警訊筆錄）。而同日十九時許，乙○○被移送至檢察署，經檢
      察官訊問時改稱：伊向丙○○買海洛因，在田中鎮，是八十八年十月十九日向
      他買，用伊住處２２７１４５號電話打給丙○○之行動電話0000－000
      000號與他聯絡；前後十幾次，今天買的海洛因半錢一萬元；從去年就開始
      向丙○○買海洛因及安非他命；八十八年八月以後買了二、三次等語（見臺灣
      南投地方法院檢察署八十八年度偵字第四七六０號卷第十九頁）。於八十八年
      十一月十七日檢察官訊問時，其供詞則為：八十七年五、六月間向丙○○買海
      洛因、安非他命，用伊手機0000－000000號打丙○○之行動電話0
      000－000000號與他聯絡，買過三、四次；八十八年十月買海洛因半
      錢一萬元、安非他命一錢五千元，這是最後一次，時間約在中午，當天是在南
      投市南崗國中附近空地交易；赤水紅綠燈是中間一次的交易地點等語（見偵查
      卷第四九、五０頁）。但於八十八年十一月十九日檢察官訊問時，又改口稱：
      從八十七年開始向丙○○買，八十七年六月買一次，買海洛因與安非他命，最
      後一次是八十八年十月十九日，共買三次等語（見臺灣南投地方法院檢察署八
      十八年度偵字第四七六０號卷第六三頁）；前後五次供述，不論交易地點、時
      間、次數、聯絡方式均矛盾不一，相符之處甚少。尤其乙○○係於八十八年十
      月十九日為警查獲，其供稱最後一次交易則為當日上午，依常情而論，時間接
      近，又係購買後即遭警查獲，對該次之交易應印象深刻，但乙○○就該次之交
      易，地點、方式，數量，亦多次供述不一。再者，購買次數為三或四次，容有
      記憶不完全之處，但與十多次相差懸殊，應無記憶錯誤之可能，惟乙○○二度
      供稱向被告購買十多次毒品，三次供稱購買三、四次，其歧異甚大；矧證人乙
      ○○於本院前審及本院審理時均否認有向被告購買毒品之情事，故證人乙○○
      於警訊及偵查中所為之證言是否屬實，非無疑問。
（二）又證人乙○○供稱於八十八年十月十九日與被告聯絡方式，係用其手機000
      0－000000號，打被告之行動電話0000－000000號與被告聯
      絡，但經調閱通聯紀錄，八十八年十月十九日乙○○住處與所使用之行動電話
      ，並無與被告聯絡之紀錄（見本案偵卷第一一七之八頁）；另乙○○供稱向被
      告購買海洛因半錢，安非他命二錢，其重量相差四倍，但查扣時乙○○所持有
      海洛因含袋重為六‧八公克，安非他命含袋重為七‧二公克，重量相近，有扣
      押筆錄附於臺灣南投地方法院檢察署八十八年度偵字第四七六０號卷內可證；
      足見乙○○供稱於八十八年十月十九日向被告購買海洛因半錢及安非他命二錢
      ，與事實尚有不符。
（三）再者，查獲被告所持有之海洛因為十七小包，含袋重十一‧四八公克，淨重七
      ‧六公克；安非他命則為一小包，含袋重三‧一六公克，淨重二‧九四公克，
      有法務部調查局八十八年十二月二日（８８）陸字第８８１７６８３２號及八
      十九年三月十六日（８９）陸字第８９０１４２４６號檢驗通知書各一紙附卷
      可證，數量並非甚多，如供被告一人吸食，亦無不符常情之處；另一般施用毒
      品者，為便於攜帶外出，不乏有將毒品分裝成小包者，亦不能僅憑被告所持有
      之海洛因分成十七小包，即認定被告有販賣海洛因犯行。至於乙○○住處00
      0－000000號電話八十八年十月十九日之通話紀錄，因已逾保存期限，
      以致無法調取；又系爭之海洛因及安非他命，已因另案執行而銷燬在案，有中
      華電信股份有限公司台灣中區電信分公司九十年四月二十三日中行帳字第九０
      Ｃ八二００四八一號函、臺灣南投地方法院檢察署八十九年執字第二０二號執
      行卷宗及法務部調查局九十年五月三十日（九０）緝(三)字第九００三二六八九
      號函附卷可按，附此敘明。
（四）被告雖於警訊時供稱：「只是拿一點（指毒品）指他（指乙○○）施用」等語
      （見偵查卷第十三頁），惟訊之被告於本院則供稱：「當時我在睡覺，乙○○
      自己拿海洛因，他事後打電話告訴我，我才知道，後來他也把原來那一包海洛
      因還給我，他那一次自己拿取海洛因之時間與重量，均不詳」等語，核與證人
      乙○○於本院所為之供述相符，自難僅憑被告於警訊所為上開之陳述，遽認被
      告有轉讓毒品之情事。
（五）綜上所述，本件依卷內之證據，並不能證明被告確有販賣第一級與第二級毒品
      予乙○○，則被告販賣毒品之犯行，其證明尚未達於通常一般人均不致有所懷
      疑，得確信其為真實之程度，而有合理之懷疑存在，依前開說明，應認被告之
      犯罪行為不能證明，此外，又查無其他任何積極之證據足認被告有上述犯行，
      其犯罪行為尚屬不能證明。
（六）原審以不能證明被告犯罪而諭知無罪之判決，核無不合，檢察官上訴意旨，仍
      執前詞，據以指摘原判決不當，為無理由，應予駁回。至於扣案之第一級毒品
      海洛因與第二級毒品安非他命，依最高法院七十八年台非字第七二號判例之意
      旨，應由檢察官於被告施用毒品案件中另行處理，併此敘明。
四、移送併辦部分（臺灣南投地方法院檢察署八十九年度偵字第五五一號）略以：被
    告丙○○意圖營利，涉嫌販賣海洛因予楊金洲、吳喬樟、沈承舉、鍾有森、蕭幸
    和、黃少強、及綽號「黑仔」之男子，亦涉有違反毒品危害防制條例第四條第一
    項、第二項之販賣第一、二級毒品罪嫌云云。但本件被告被訴販賣第一、二級毒
    品犯行因不能證明，而為無罪之諭知，與移送併辦部分，自無裁判上一罪之關係
    ，本院不得審理裁判，已由本院前審退回檢察官另行偵查處理，併此敘明。
五、據上論斷，應依刑事訴訟法第三百六十八條，判決如主文。
本案經檢察官甲○○到庭執行職務。
中      華      民      國      九十     年       六      月   二十六   日
                                  臺灣高等法院臺中分院刑事第四庭
                                        審判長法  官  洪  耀  宗
                                              法  官  劉  登  俊
                                              法  官  吳  重  政
右正本證明與原本無異。
檢察官得上訴。
被告不得上訴。
如不服本判決應於收受送達後十日內向本院提出上訴書狀，其未敘述上訴之理由者並
得於提起上訴後十日內向本院補提理由書（均須按他造當事人之人數附繕本）。
                                              書記官  林  育  德
中      華      民      國      九十     年       六      月    二十七  日
                                                                        Ｉ


司法院資訊處製作；財團法人民間司法改革基金會備份。
